臺灣臺中地方法院民事判決　　　　　　　95年度婚字第1359號
原　　　告　甲○○
被　　　告　乙○○○
訴訟代理人　郭美娟律師
上列當事人間請求離婚事件，本院於民國96年3月28日言詞辯論
終結，判決如下：
    主      文
准原告與被告離婚。
訴訟費用由被告負擔。
    事實及理由
一、按關於認諾效力之規定，於婚姻事件不適用之。關於訴訟上
    自認及不爭執事實之效力之規定，在撤銷婚姻、離婚或夫妻
    同居之訴，於撤銷婚姻、離婚或拒絕同居之原因、事實，不
    適用之。民事訴訟法第574條第1項前段、第 2項前段定有明
    文。本件被告雖同意原告離婚之請求，揆諸上開說明，不生
    認諾、不爭執之效力，不得本於其認諾不爭執事實為被告敗
    訴之判決，合先敘明。
二、原告主張：兩造於民國57年7月17日結婚，婚後育有2名子女
    （均已成年）。被告自88年10月25日離境前往美國後，即未
    返臺與原告共同生活迄今，且在被告赴美之前，兩造早已不
    相往來，兩造分居至今已逾10年，彼此僅徒具夫妻之名，而
    無夫妻之實，夫妻間之情愛已失，有難以維持婚姻之重大事
    由，為此爰依民法第1052條第2項之規定，訴請判決離婚等
    語。並聲明：如主文所示。
三、被告則以：兩造確已分居逾10年，兩造婚姻已生破裂，難再
    回復，同意離婚等語置辯。
四、得心證之理由：
（一）原告主張兩造婚姻關係現仍存續中，婚後被告於88年10月
      25日離境前往美國，此後未再入境與原告共同生活，兩造
      分居已逾10年等情，業據原告提出戶口名簿及結婚公證書
      （均影本）各1份為證，及有本院依職權查詢被告之戶籍
      資料1份附卷可按。再者，被告確於88年10月25日出境後
      ，即未再入境返臺，此亦有本院依職權以法務部入出境資
      訊連結作業系統查詢被告之入出境紀錄在卷足稽，核與原
      告所陳相符合。另本院囑託外交部條約法律司送達於被告
      之文書，亦已合法送達，此有該法律司95年12月11日外條
      二字第09524084950號函文在卷可憑，足見被告確未與原
      告在臺同居。再者，原告以此提起離婚訴訟，被告復表示
      同意離婚，亦足證兩造間夫妻情義已絕。是以，原告主張
      兩造情感已生重大破綻乙節，堪認為真實。
（二）按民法第1052條第2項所稱「有前項以外之重大事由，難
      以維持婚姻者」，乃抽象的、概括的離婚事由，係民法親
      屬編於74年修正時，為因應實際需要，參酌各國立法例，
      導入破綻主義思想所增設。但其事由應由夫妻之一方負責
      者，僅他方得請求離婚，是其所採者為消極破綻主義精神
      ，而非積極破綻主義。關於是否為難以維持婚姻之重大事
      由，其判斷標準為婚姻是否已生破綻而無回復之希望。而
      婚姻是否已生破綻而無回復之希望，則應依客觀的標準，
      即難以維持婚姻之事實，是否已達於倘處於同一境況，任
      何人均將喪失維持婚姻意欲之程度而定。至於同條但書所
      規定「難以維持婚姻之重大事由應由夫妻之一方負責者，
      僅他方得請求離婚」，乃因如肯定有責配偶之離婚請求，
      無異承認恣意離婚，破壞婚姻秩序，且有背於道義，尤其
      違反自己清白（clean hands ）之法理，有欠公允，同時
      亦與國民之法感情及倫理觀念不合，因而採消極破綻主義
      。然若夫妻雙方均為有責時，則應衡量比較雙方之有責程
      度，而許責任較輕之一方向應負主要責任之他方請求離婚
      ，以符合公平（最高法院91年臺上字第2023號判決意旨參
      照）。再者，婚姻係以夫妻共同生活為目的，夫妻雙方應
      以誠摯互信為基礎，相互扶持，共同建立和諧美滿之家庭
      ，倘雙方事實上已經分居各自獨立生活多年，雙方宛如個
      自獨立生活之個體，彼此誠摰互信之感情基礎，已經不復
      存在，依一般人之生活經驗，顯然難期修復，雙方共同生
      活的婚姻目的已經不能達成。本院認為：被告至少自88年
      10月25日間離境赴美後，即未返臺與原告共同生活，已如
      前述。是依上情，被告滯美迄今已逾十載，不營夫妻之共
      同生活，顯見被告已無心兩造之婚姻，兩造宛如兩個個體
      分別存在，婚姻之意義盡失，而同居義務及經濟扶助乃夫
      妻關係最重要之基礎，捨此則難期婚姻關係之穩定與健全
      ，再斟酌婚姻關係中當事人之行為、態度、年齡、性格、
      教育程度、別居狀態及其時間之久暫綜合考量，應認兩造
      間存有難以維持婚姻之重大事由，是以，原告主張兩造間
      有不能維持婚姻之重大事由，核屬有據，而就造成兩造婚
      姻難以維持之離婚事由觀之，非不可歸責於被告。從而，
      原告依民法第1052條第2項請求判決離婚，洵屬正當，應
      予准許。
五、訴訟費用負擔之依據：民事訴訟法第78條。
中　　華　　民　　國　　96　　年　　4 　　月　　11　　日
                  家事法庭    　法　官　陳宗賢
以上正本係照原本作成。
如對本判決上訴，須於判決送達後20日之不變期間內，向本院提
出上訴狀（須附繕本）。
中　　華　　民　　國　　96　　年　　4 　　月　　11　　日
                              　書記官
